【裁判字號】    88,易,3615
【裁判日期】    890310
【裁判案由】    妨害名譽
【裁判全文】
臺灣板橋地方法院刑事判決                八十八年度易字第三六一五號
    公  訴  人  臺灣板橋地方法院檢察署檢察官
    被      告  乙○○
    選任辯護人  蘇衍維律師
右列被告因妨害名譽案件，經檢察官聲請簡易判決處刑（八十八年度偵字第八一二六
號、第一三○三八號），經本院板橋簡易庭認不宜以簡易判決處刑，而移由本院適用
通常訴訟程序後，判決如左：
    主  文
乙○○無罪。
    理  由
一、公訴意旨略以：被告乙○○基於散布於眾誹謗之概括犯意，於民國八十八年三月
    二十四日，台灣板橋地方法院以八十八年度易字第五八七三號審理甲○○指訴李
    哲兒傷害案件後，在法庭外指摘甲○○「指述不實」、「做偽證」云云；復於八
    十八年四月間，以電話告知李錦姒「甲○○和別的男人去大陸」及「甲○○要侵
    占李哲兒之財物」，並要求李錦姒通知其胞弟李哲守一起回去分財產云云，均足
    以毀損甲○○之名譽，因認被告涉有妨害名譽罪嫌。
二、按犯罪事實應依證據認定之，無證據不得推定其犯罪事實，刑事訴訟法第一百五
    十四條定有明文。次按刑法第三百十條第一項誹謗罪，以行為人意圖散布於眾，
    ，而指摘或傳述足以毀損他人名譽之事者為要件。經核公訴意旨認被告涉有右揭
    犯行，係以被害人甲○○之指述及證人李錦姒、李哲守之證述，為其主要依據。
三、訊據被告乙○○堅決否認涉有右揭犯行，辯稱：伊係在電梯中與被害人甲○○互
    罵，說甲○○「指述不實」、「做偽證」等語，不是在公開場所；另伊並無告知
    李錦姒「甲○○和別的男人去大陸」及「甲○○要侵占李哲兒之財物」等語。經
    查：「指述不實」等語，乃訴訟中當事人一造對於指控之他造所陳述之事實予以
    否認之用語，尚難謂指摘他人「指述不實」有何毀損名譽可言。又被害人甲○○
    於本院八十八年度易字第五八七三號被告李哲兒傷害案中係告訴人，並非證人，
    業據甲○○於偵查中供述在卷（見八十八年四月二十日偵訊筆錄），亦有臺灣板
    橋地方法院檢察署八十七年度偵字第二六○八五號起訴書一紙在卷可稽。而本件
    被告乙○○係李哲兒之姐，於該案庭訊後指摘甲○○「做偽證」云云，能否謂此
    已損及甲○○名譽，已非無疑。況雙方當事人於上開傷害案件庭訊結束後，在本
    院法庭大樓之電梯外就開始互罵一直到電梯內等情，業據證人李哲兒、李錦嫥於
    本院審理中到庭證述綦詳（見八十八年十月十二日訊問筆錄）。足見雙方係因上
    開傷害案件爭訟而互有不滿，致情緒激動而相互攻訐，衡情尚難認有何意圖散布
    於眾之誹謗犯意。次查：證人李錦姒於偵查中證稱：被告乙○○打電話說甲○○
    與別的男子到大陸，又說甲○○要霸佔伊父親的房產等語（見八十八年六月十七
    日偵訊筆錄），與證人李哲守於偵查中及丙○○（即李錦姒之夫）於本院審理中
    所言固大致相符（見八十八年六月十七日偵訊筆錄、八十九年一月七日本院訊問
    筆錄）。惟縱使屬實，被告既然僅是在電話中告之李錦姒，則與誹謗罪必須有散
    布於眾之意圖，已有不符。至李錦姒是否又轉告李哲守等人，乃李錦姒個人行為
    ，難認被告亦應負其責。末查：要求李錦姒通知其胞弟回去分財產等語，衡諸一
    般經驗法則，亦難謂有何造成他人名譽受損之情形。綜上所述，公訴意旨所舉證
    據自不足以證明被告犯行。此外，又查無其他積極證據足證被告確有誹謗情事，
    不能證明被告犯罪，依法應諭知無罪之判決。
據上論結，應依刑事訴訟法第三百零一條第一項、第四百五十二條，判決如主文。
本案經檢察官侯志融到庭執行職務
中    華    民    國      八十九      年      三      月        十      日
                                      臺灣板橋地方法院刑事第四庭
                                          法  官    李君豪
右正本證明與原本無異。
如不服本判決，應於判決送達後十日內向本院提出上訴狀 。
                                          書記官    黃大千
中    華    民    國      八十九      年      三      月        十三    日


司法院資訊處製作；財團法人民間司法改革基金會備份。
